臺灣南投地方法院刑事裁定
111年度聲判字第4號
聲  請  人  吳彩  
代  理  人  吳瑞堯律師
被      告  吳秀格


上列聲請人因偽造文書案件，不服臺灣高等檢察署臺中檢察分署
111年度上聲議字第1773號駁回再議之處分（原不起訴處分案號
：臺灣南投地方檢察署111年度偵字第1771號），聲請交付審判
，本院裁定如下：
    主  文
聲請駁回。 
    理  由
一、聲請交付審判意旨如附件「刑事交付審判聲請狀」所載。
二、按告訴人不服上級檢察署檢察長或檢察總長認為再議無理由
    而駁回之處分者，得於接受處分書後10日內委任律師提出理
    由狀，向該管第一審法院聲請交付審判；法院認為交付審判
    之聲請不合法或無理由者，應駁回之，刑事訴訟法第258條
    之1第1項、第258條之3第2項前段分別定有明文。查本件聲
    請人即告訴人吳彩以被告吳秀格涉犯偽造文書罪嫌提出告訴
    ，案經臺灣南投地方檢察署（下稱南投地檢署）檢察官於民
    國111年5月13日以111年度偵字第1771號為不起訴處分（下
    稱原不起訴處分）。嗣聲請人不服，聲請再議，經臺灣高等
    檢察署臺中檢察分署（下稱臺中高分檢）主任檢察官代行於
    111年6月27日以111年度上聲議字第1773號處分書（下稱駁
    回再議處分），認再議之聲請為無理由，駁回再議之聲請。
    而該駁回再議處分書於111年6月29日由聲請人指定住於臺中
    市○區○○路000號6樓之送達代收人收受送達，嗣聲請人即於1
    11年7月11日委任律師向本院提出書狀聲請交付審判等節，
    已經本院依職權調取南投地檢署111年度偵字第1771號、臺
    中高分檢111年度上聲議字第1773號卷宗核閱屬實，復有刑
    事交付審判聲請狀上之本院收狀章戳1枚在卷可稽，是本件
    聲請人之聲請確已於法定期間內委任律師向本院聲請交付審
    判，程序上並無不合。
三、按刑事訴訟法第258條之1規定聲請人得向法院聲請交付審判
    ，揆其立法意旨，係對於檢察官起訴裁量權制衡之一種外部
    監督機制，法院僅就檢察官所為不起訴或緩起訴之處分是否
    正確加以審查，依此立法精神，交付審判審查之範圍不得逾
    越原告訴之界限，且同法第258條第3項規定法院就交付審判
    之聲請裁定前得為必要之調查，其調查證據之範圍，自應以
    偵查中曾顯現之證據為限；而同法第260條對於不起訴處分
    已確定或緩起訴處分期滿未經撤銷者得再行起訴之規定，其
    立法理由說明該條所謂不起訴處分已確定者，包括「聲請法
    院交付審判復經駁回者」之情形在內，是前述「得為必要之
    調查」，其調查證據範圍，更應以偵查中曾顯現之證據為限
    ，不得就聲請人新提出之證據再為調查，亦不得蒐集偵查卷
    以外之證據，否則，將與刑事訴訟法第260條之再行起訴規
    定，混淆不清，亦將使法院僭越檢察官之職權，而有回復糾
    問制度之虞；且法院裁定交付審判，即如同檢察官提起公訴
    使案件進入審判程序，是法院裁定交付審判之前提，必須偵
    查卷內所存證據已符合刑事訴訟法第251條第1項規定「足認
    被告有犯罪嫌疑」而檢察官應提起公訴之情形，亦即該案件
    已經跨越起訴門檻，否則，縱或法院對於檢察官所認定之基
    礎事實有不同之判斷，但如該案件仍須另行蒐證偵查始能判
    斷應否交付審判者，因交付審判審查制度並無如同再議救濟
    制度得為發回原檢察官續行偵查之設計，法院仍應依同法第
    258條之3第2項前段之規定，以聲請無理由而裁定駁回。
四、次按犯罪事實應依證據認定之，無證據不得認定犯罪事實，
    刑事訴訟法第154條第2項定有明文。又告訴人之告訴，係以
    使被告受刑事訴追為目的，是其陳述是否與事實相符，仍應
    調查其他證據以資審認；犯罪事實之認定，應憑證據，如無
    相當之證據，或證據不足以證明，自不得以推測或擬制之方
    法，以為裁判之基礎；又認定不利於被告之事實，須依積極
    證據，苟積極證據不足為不利於被告事實之認定時，即應為
    有利於被告之認定（最高法院30年上字第816號、53年台上
    字第656號、52年台上字第1300號判決意旨參照）。
五、本件聲請人雖以附件書狀所示理由聲請交付審判，然原不起
    訴處分及駁回再議處分書已就聲請人所主張的理由駁斥，並
    經本院調閱前開卷宗核閱無誤，本院亦認前開原不起訴處分
    及駁回再議處分的認事、理由符合經驗、論理法則，並無違
    誤，本院依檢察官偵查所得之卷附證據，尚難據以為被告不
    利之認定，而無檢察官應提起公訴之情形，並補充理由如下
    ：
  ㈠案外人吳葉光曾於100年5月26日經由其女吳秀蝦、女婿黃鎮
    聰陪同至南投○○○○○○○○○辦理印鑑證明，有附卷的印鑑登記
    證明申請書可以證明，而印鑑證明是用來證明蓋用於重要文
    件之印鑑章確實經本人同意，所以戶政機關在核發當時均會
    詳細確認本人意思以及用途才會核發，此為眾所周知，顯然
    案外人吳葉光於當時並沒有任何聲請人所稱精神、意識狀態
    已處於老人失智邊緣之情事，戶政機關才會同意核發印鑑證
    明。又贈與行為之法律意義並非複雜難懂，案外人吳葉光只
    要能理解贈與之意義，表示同意與否即可，無需了解程序細
    節，此部分只要具備一定程度意思能力及理解能力，而依淨
    元&淨慧合署機構護理記錄單自100年6月20日至101年6月19
    日之記載，案外人吳葉光在該期間除了生理機能之疾患外，
    也沒有任何意識能力、精神狀況不佳之情形，甚至在102年9
    月1日之定期健康評估時，其意識狀態仍經評估為清醒，此
    有淨慧長照中心住民定期健康評估表在卷可以參考。從而，
    綜合戶政機關核發印鑑證明給案件人吳葉光之情事，以及長
    照中心之記錄，本院尚難遽以認定聲請人所指案外人吳葉光
    意識狀態有異不能為意思表示之情事為真。
　㈡再聲請人與被告及其他姐妹固曾與案外人吳葉光就其生活、
    照顧費用之相關事宜達成調解，然生活、照顧費用並非一成
    不變，常會隨著現實情況之不同而時有更迭，案外人吳葉光
    希望以什麼樣的方式來照顧自己的晚年生活，應該是由案外
    人吳葉光自行決定，案外人吳葉光於訂立贈與契約當時既然
    沒有任何精神障礙、心神喪失之情事，如前所述，則其將土
    地贈與被告，再由被告出售獲取價金以支應生活、照顧費用
    之決定，自應予以尊重。尚不得僅因案外人吳葉光取得土地
    與贈與土地之時間間隔長短，即率爾為不利於被告之認定，
    則被告自難以行使偽造私文書之犯行相繩。
  ㈢此外，本院復查無其他積極證據可證明聲請人所指為真，則
    依罪疑有利於被告之原則，本件尚無法為不利於被告之認定
    。
六、綜上所述，本案依卷內現存證據尚無從認定被告有聲請人所
    指行使偽造文書罪嫌，難認本案依偵查卷內所存證據已跨越
    起訴門檻。原不起訴處分書及駁回再議處分書就卷內證據憑
    為調查後，認無積極證據足認被告涉有上開罪嫌，而先後為
    不起訴處分、駁回再議聲請處分，已分別載明不起訴處分及
    駁回再議之依據及心證之理由，經核其證據取捨與事實認定
    尚無違背經驗法則、論理法則及相關證據法則之情事，本院
    因認本案並無得據以交付審判之事由存在，且聲請交付審判
    意旨所陳各節，顯然不足以據為不利被告有關上述犯行之判
    斷，亦如前述，聲請人聲請交付審判為無理由，應予駁回。
七、依刑事訴訟法第258條之3第2項前段，裁定如主文。
中　　華　　民　　國　　111 　年　　11　　月　　3 　　日
            刑事第一庭  審判長法  官  王  邁  揚
　　　　　　                  法　官  顏  代  容  
　　　　　　　                法  官  孫  于  淦  
以上正本證明與原本無異。
本裁定不得抗告。
                              書記官  李  育  貞
中　　華　　民　　國　　111 　年　　11　　月　　3 　　日